【裁判字號】    95,建,84
【裁判日期】    951110
【裁判案由】    返還價金等
【裁判全文】
臺灣臺中地方法院民事判決            95年度建字第84號
原      告  甲○○
被      告  三洋熱能工程有限公司
法定代理人  乙○○
訴訟代理人  丙○○
上列當事人間請求返還價金等事件，本院於民國95年10月27日言
詞辯論終結，判決如下：
    主    文
被告應給付原告新臺幣貳佰伍拾萬元，及自民國94年4月9日起至
清償日止按週年利率百分之五計算之利息。
被告應將持有之如附表編號2所示支票返還原告。
原告其餘之訴駁回。
訴訟費用由被告負擔百分之四十六，餘由原告負擔。
本判決第一、二項及命被告負擔訴訟費用部分，於原告以新臺幣
壹佰貳拾萬元為被告供擔保後，得假執行。
原告其餘假執行之聲請駁回。
    事實及理由
壹、兩造爭執要旨：
  一、原告主張：
    (一)兩造前於民國（下同）94年3月28日簽訂工程合約書（
        其上簽約日期誤載為93年3月28日），由原告向被告購
        買木材焚化爐，約定總價款為新臺幣（下同）460萬元
        。原告於94年4月1日匯款給付100萬元，並交付如附表
        編號1所示面額150萬元之支票1紙，經被告提示兌現，
        原告已交付之價金合計250萬元。另原告交付如附表編
        號2所示面額100萬元支票1紙（未兌現），由被告收執
        。依系爭工程合約書第六條3.約定：「(1)乙方保證每日
        處理量：100噸以上。(2)代檢公司檢測，無煙無臭為標
        準。(3)施工期間（收到訂金後45日）保證完工，否則視
        為違約，乙方須支付2/1000作為違約金。」未料被告交
        付之木材焚化爐經安裝後無法正常運轉使用，被告乃於
        94年12月20日簽立保證書，保證其承製之廢木材焚化爐
        及週邊環保設備，能正常運轉使用，如再有不堪使用或
        停頓，願負完全責任。但被告仍無法如期依標準完工驗
        收。兩造再於95年3月10日在川統窯業股份有限公司內
        進行最後協議，簽訂協議切結書，約定：1.被告派員進
        行為期連續七天試燒，期限自（95年）3月22日至3月29
        日，總統計平均每日處理量100噸以上。2.被告請代檢
        公司檢測，以無煙無臭為標準（需付檢測報告為憑）。
        3.燃燒物料以原川統窯業堆積木材為準（分類後進行磅
        重），地磅費、運輸費及人員開支，雙方各付一半。4.
        被告連續測試七天，不得有機器嚴重故障，證實可連續
        正常使用。5.燃燒期間，不得噴灑油料及其他助燃物品
        ，原告可派員監視。6.測試後被告如符合以上1.至5.項
        標準，原告需支付被告應領款項。如被告無法達到以上
        1.至5.，其中有任何一項標準未達到，被告願無條件退
        回原告所已付的款項包括（已領現金及未兌現支票），
        測試後10內，現金支票退回。並限期45日（測試後）內
        拆走被告所施工之部分。未料被告竟違約，未派員進行
        為期連續七天試燒，當然無法達到上開1.至5.其中任何
        一項標準，被告即應依協議切結書約定，無條件於測試
        後10內即95年4月8日退回原告已付之款項，包括已領現
        金及未兌現支票。
    (二)被告因於簽訂合約時保證每日處理量100噸以上，復於
        94年12月20日簽立保證書，保證承製之廢木材焚化爐及
        其週邊環保設備，能正常運轉使用，如再有不堪使用或
        停頓，被告願負起完全責任，致原告信以為真，乃依原
        定之計劃籌建及購買設備，計耗費6,733,088元。而原
        告所受前開金錢損害，實肇因於被告無能力確實履行合
        約，導致其他工程及設備虛耗。依系爭工程合約書第六
        條3.之(3)之約定，被告逾期完工，即應按日支付以總價
        款460萬元之2/1000計算即9,200元作為違約。被告係於
        94年4月1日收受定金100萬元，故收到定金後45日保證
        完工，亦即應於94年5月16日完工，但被告迄至95年7月
        31日止，已逾期441日仍未完工，應依約給付原告違約
        金4,057,200元（計算式：9,200×441=4,057,200）。
    (三)為此，提起本件訴訟，並聲明：(1)被告應給付原告6,55
        7,200元，及其中2,500,000元自94年4月9日起，其餘4,
        057,200元自起訴狀繕本送達被告之翌日（即95年8月10
        日）起，均至清償日止，按週年利率百分之五計算之利
        息；(2)確認被告持有之如附表編號2所示支票之支票債
        權不存在；(3)被告應將持有之如附表編號2所示支票返
        還原告；(4)願供擔保，請准宣告假執行。
  二、被告抗辯：
    (一)被告依約已於收到定金後45天之工作期限內完工，原告
        亦於驗收確認系爭廢木材焚化爐能正常運作後，始於94
        年7月25日履行餘款之給付義務，而交付附表編號1所示
        面額150萬元之支票1紙。故原告主張被告未如期完工，
        請求被告給付違約金4,057,200元，於法自屬無據。
    (二)又被告為原告承作之工程為「木材焚化爐」，亦即以廢
        木材為唯一燃燒標的。未料原告於完工驗收後，將所承
        包之廢棄物（包含廢鐵材、磚磈、塑膠類、帆布、溼土
        等多樣非廢木材），未經分類處理，全部運入焚化爐燃
        燒，不僅影響燃燒速度，更影響焚化爐之功能。因此，
        原告指稱「被告承作之木材焚化爐，無法達契約之約定
        ，每日燃燒100噸之標準」，完全係原告不當使用木材
        焚化爐所致。故原告請求返還價金，不僅不合理，且於
        法無據。且焚化爐使用期間，被告不斷派人力協助原告
        處理廢棄物分類流程、設備及技術之建立，惟被告建議
        之設備品質，原告未予採用，一昧要求降低成本，使用
        質差簡陋之分類設備，不僅分類速度慢，分類效果更是
        有限。
    (三)兩造於95年3月10日所協議內容，嗣經被告第二天派員
        到現場了解事實真相後，以意思表示錯誤為由，已於95
        年3月13日傳真協議異議書及95年4月28日以存證信函告
        知原告，以意思表示錯誤為由撤銷就系爭協議書所為意
        思表示。況且，原告於95年3月22日合議進行測試當天
        ，亦未依約派員協助分類、磅重及燃燒測試事宜，足證
        原告無履行合約之誠意及給付餘款之意願。
    (四)並聲明：原告之訴駁回。
貳、得心證之理由：
  一、原告主張兩造於94年3月28日簽訂工程合約書，由原告向
      被告購買木材焚化爐，約定總價款460萬元，原告於94年4
      月1日匯款給付定金100萬元，嗣後再交付附表編號1所示
      面額150萬元支票，該支票已經兌現，合計交付價金250萬
      元，另又交付附表編號2所示面額100萬元支票1紙，現由
      被告持有中；及被告於94年12月20日簽立保證書，保證其
      承製之廢木材焚化爐及週邊環保設備，能正常運轉使用，
      如再有不堪使用或停頓，願負完全責任；雙方另於95年3
      月10日簽訂協議切結書，約定被告應派員於95年3月22日
      至3月29日試燒7日，統計量平均每日處理量100噸以上，
      若被告無法達到協議書標準，應無條件退回原告已給付之
      價金款項及支票等情，有原告提出之工程合約書、報告單
      、協議切結書、保證書及支票影本2紙為證，被告對此事
      實不為爭執，故足信為真實，本院即採為判決之基礎。
  二、系爭工程合約書第六條3.之(3)約定：「施工期間（收到訂
      金後45日）保證完工，否則視為違約，乙方須支付2/1000
      作為違約金。」考其內容，可知該違約金約款，是用以督
      促並確保被告能於收受原告交付之定金後45日內完成木材
      焚化爐之施作，並將之安裝在約定交貨地點（苗栗縣通霄
      鎮五北125號）。而就該木材焚化爐之交付，被告於言詞
      辯論期日陳述：「（法官問：該木材焚化爐是否已經設置
      完成？）94年4月1日收受定金之後，已經如期在45天內完
      成，開始試燒，現場也一直在修改設備。」等語，而原告
      對被告陳述木材焚化爐已於收受定金後如期在45天內完成
      乙節並無爭執（以上見95年9月11日言詞辯論筆錄），故
      足認被告於94年4月1日收受定金後，已經如期在45天內完
      工並裝置完成。從而原告依工程合約書第六條3.之(3)約定
      請求被告給付違約金4,057,200元及其法定遲延利息，即
      非有據。至於被告於期限內完工並裝置完成之木材焚化爐
      ，如未能符合契約約定之應有效能（即每日處理量100 噸
      以上），以致原告受有損害，原告自得另依瑕疵給付之相
      關規定向被告請求損害賠償。
  三、兩造約定買賣之標的物雖然載為「木材焚化爐」，但原告
      於言詞辯論期日陳述：「（法官問：對被告抗辯工程合約
      書購買的標的物是木材焚化爐，所以燃燒的標的是廢木材
      ，不包含其他的廢棄物，有何意見？）與被告訂約時，雙
      方就是要針對堆置在川統窯業股份有限公司的這些廢木材
      ，廢木材裡面有摻雜一些不是木材的廢棄物，被告是看過
      這些廢棄物之後，才設計焚化爐，被告訴訟代理人丙○○
      有到現場三次去看過這些東西，訂購的焚化爐就是要燒這
      些廢棄物的。」而被告訴訟代理人丙○○對原告之陳述，
      表示：「當時去看的時候，是乾淨的廢木材，後來原告要
      燒的木材就含有很多的雜物。」（以上見95年9月11日言
      詞辯論筆錄）。由此可知，原告向被告訂購系爭木材焚化
      爐，其用途就是要焚燒堆置在川統窯業股份有限公司之廢
      木材等物，而被告對該木材焚化爐之用途亦有明確認識，
      僅其對堆置物之構成內容及乾溼程度之認知，與實際情形
      存有差異而已。惟原告向被告訂購木材焚化爐，既然就是
      要焚燒堆置在川統窯業股份有限公司之廢木材等物，而被
      告之訴訟代理人丙○○亦曾三次至現場查看後始與原告簽
      約，則原告信賴被告所承製之木材焚化爐能每日焚燒該堆
      置之廢木材達100噸以上，即值堪以本件契約加以保護。
      至於被告設計系爭木材焚化爐時，究竟是以乾淨之廢木材
      或現場堆置之廢木材為準據，此乃被告須自行評估之事項
      ，其對焚燒標的物之構成內容及乾溼程度縱有誤認，亦是
      因自己疏未察估所致，故如因此受有法律上之不利益，即
      應自行承擔。茲查，被告交付之木材焚化爐經安裝後無法
      運轉使用，嗣後經被告於94年12月20日簽立保證書，及於
      95年3月10日簽訂協議切結書，約定被告派員進行為期連
      續七天試燒，但被告嗣後以意思表示錯誤為由而未派員試
      燒，迄今為止，該木材焚化爐仍無法運轉使用。而被告交
      付之木材焚化爐，因未能達到每日處理量100噸以上之要
      求而無法運轉使用，此係因可歸責於被告之事由所致，已
      如前述，故被告主張其於95年3月13日傳真協議異議書及
      95年4月28日寄發存證信函，以意思表示錯誤為由向原告
      撤銷協議切結書所為之意思表示，顯屬無據。從而原告依
      協議切結書第六項約定，請求被告返還已交付之價金250
      萬元，及自94年4月9日起按週年利率百分之五計算之遲延
      利息，暨被告應將持有之如附表編號2所示支票返還原告
      ，即屬有據。
  四、至於原告請求確認被告持有之如附表編號2所示支票之支
      票債權不存在部分，因原告是以訴外人張簡秋菊簽發之如
      附表編號2所示支票支付部分買賣價金，故被告持有系爭
      支票，其票據債務人為訴外人張簡秋菊，而非原告，原告
      僅於系爭支票未兌現時，仍對被告負有100萬元之價金債
      務而已。茲因原告並非系爭支票之票據債務人，其就被告
      對系爭支票債權是否存在，並無受確認判決之法律上利益
      （民事訴訟法第247條第1項參照）。從而原告請求確認被
      告持有之如附表編號2所示支票之支票債權不存在，於法
      尚有未合，不應准許。
  五、綜上所述，原告請求：(1)被告應給付原告250萬元，及自
      94年4月9日起至清償日止按週年利率百分之五計算之遲延
      利息；(2)被告應將持有之如附表編號2所示支票返還原告
      ，為有理由，應予准許。其餘逾此部分之請求，為無理由
      ，應予駁回。
  六、原告陳明願供擔保請准宣告假執行，於原告勝訴部分（即
      本判決主文第一、二項及命被告負擔訴訟費用部分），核
      無不合，爰酌定相當擔保金額准許之。至於原告敗訴部分
      ，其假執行之聲請，因失所依附，應予駁回。
參、訴訟費用負擔及宣告假執行之依據：民事訴訟法第79條、第
    390條第2項。
中    華    民    國    95    年    11    月    10    日
                  民事第一庭    法  官  游文科
正本係照原本作成。
如對本判決上訴，須於判決送達後20日內向本院提出上訴狀。
中    華    民    國    95    年    11    月    10    日
                                書記官
附表：
┌──┬────┬────┬────┬──────┬──────┬───┬─────┐
│編號│ 發票人 │ 發票日 │ 提示日 │  票面金額  │ 付款人     │帳  號│ 票據號碼 │
├──┼────┼────┼────┼──────┼──────┼───┼─────┤
│ 1  │張簡秋菊│94.10.12│已未現  │1,500,000元 │新莊市農會西│060003│CP0000000 │
│    │        │        │        │            │盛分部      │939   │          │
├──┼────┼────┼────┼──────┼──────┼───┼─────┤
│ 2  │張簡秋菊│95.05.31│未提示  │1,000,000元 │新莊市農會西│060003│CP0000000 │
│    │        │        │        │            │盛分部      │939   │          │
└──┴────┴────┴────┴──────┴──────┴───┴─────┘


司法院資訊處製作；財團法人民間司法改革基金會備份。
